臺灣高等法院花蓮分院刑事判決　　　　 94年度上訴字第160號
上　訴　人　臺灣花蓮地方法院檢察署檢察官
上　訴　人
即　被　告　乙○○
指定辯護人　簡燦賢律師
上列上訴人因被告傷害案件，不服臺灣花蓮地方法院94年度訴字
第47號中華民國94年6月15日第一審判決（起訴案號：臺灣花蓮
地方法院檢察署93年度偵字第2639號），提起上訴，本院判決如
下：
    主  文
上訴駁回。
    事  實
一、乙○○前因違反森林法案件，經臺灣宜蘭地方法院於民國（
    下同）94年1月17日，以93年度羅簡字第301號判處有期徒刑
    3月，如易科罰金，以300元折算1日，緩刑2年確定。
二、乙○○於93年10月3日7時許，在花蓮市○○街2之4號前馬路
    旁，因與丙○○間就收回重慶市場某攤位之糾紛細故，與丙○○發生口角爭執，乙○○一時忿恨，與丙○○發生肢體拉
    扯（丙○○受傷部分，業據其撤回告訴，另經臺灣花蓮地方
    法院檢察署檢察官為不起訴處分確定在案）。丙○○友人甲○○在旁見狀乃上前阻止，乙○○遷怒於甲○○，竟基於傷
    害人身體之故意，先持預藏之胡椒粉撒向甲○○，再持其所
    有之水果刀一支，朝甲○○揮剌一刀；甲○○見胡椒粉撒來
    ，本能舉起右手臂彎曲遮擋臉部，右手臂旋遭水果刀砍傷。
    因而致甲○○受有右上手臂深度砍傷併二頭肌、正中神經、
    肱動脈、肌皮神經斷裂、右側肘及皮下靜脈受傷之傷害；旋
    經警方查獲，並扣得水果刀一支。
三、案經被害人甲○○訴由花蓮縣警察局花蓮分局報告臺灣花蓮
    地方法院檢察署檢察官偵查起訴。
    理  由
一、訊之上訴人即被告（以下簡稱被告）乙○○固不否認有於右
    揭時、地，與丙○○發生拉扯，且當時有將胡椒粉一大包繫
    於腰際，手中並曾持其所有水果刀，及告訴人甲○○於案發
    過程中則受有如事實欄所載傷害等事實；惟矢口否認有何傷
    害犯行，辯稱：伊並未剌傷告訴人，是伊與丙○○拉扯時，
    告訴人自行到伊所有自用小貨車駕駛座上拿伊所有平日販賣
    水果用之水果刀，欲剌傷伊，經伊自告訴人手中奪取該刀後
    ，適丙○○拿鐵棒打伊之手臂，可能因此不慎誤傷告訴人云
    云。惟查：
（一）右揭事實，業據告訴人甲○○指訴綦詳；且與證人丙○○
      於警詢及偵查中證述情節，互核相符。
（二）又告訴人甲○○因本案受有右上手臂深度砍傷併二頭肌、
      正中神經、肱動脈、肌皮神經斷裂、右側肘及皮下靜脈受
      傷之傷害；亦有財團法人佛教慈濟綜合醫院診斷證明書，
      及病情說明書各一份附卷可憑。
（三）另被告與告訴人、丙○○，於上開時、地有互相扭打拉扯
      ，且被告當時左手持刀，右手拿似砂粉狀之物，其後告訴
      人即流血受傷等情，並據目擊證人李治興於偵查中結證綦
      詳。
（四）被告雖辯稱：係告訴人到渠自用小貨車駕駛座上，拿取渠
      所有平日販賣水果用之水果刀，欲剌傷伊，始經渠自告訴
      人手中奪取該刀云云，並舉證人李開德為證。然其所辯不
      僅與常情有悖，亦與上揭證人丙○○、李治興所證述情形
      ，相互齟齬。抑有進者，被告以目擊全案經過為由而聲請
      傳喚之證人李開德於原審亦結證稱：未注意看見告訴人於
      拉扯過程中，有離開現場等語。益徵告訴人與證人丙○○
      等所述被告係從後褲袋處取出水果刀，應與事實相符；而
      被告所辯水果刀係告訴人從其自用小貨車上拿取云云，顯
      屬推諉之詞，尚非可採。另證人李開德於原審雖證稱：被
      告當時係右手持刀云云；然此與另一目擊證人李治興所結
      證內容相左，而證人李開德自承其於案發當時係位於被告
      背後位置，能否清晰看見被告係以何隻手持刀，實有可疑
      。參以被告自警詢迄至偵查之過程中，竟對此有利於己之
      現場目擊證人李開德均隻字未曾提及之情；堪認證人李開
      德之證詞應屬迴護被告之詞，難以為採。又酌之被告坦承
      丙○○於案發前曾電告將前往案發地點，可知被告確有充
      分資訊與時間準備水果刀；另佐以被告所不諱言其案發當
      日花費新台幣 200元購買胡椒粉一包掛在腰際之情，及證
      人李治興所證述被告於案發時有以右手拿砂狀物，左手持
      刀等節，足認被告案發前即已備妥胡椒粉及水果刀。是其
      所辯：係告訴人先拿刀要剌伊，伊才以左手抓住告訴人持
      刀之右手，再以右手奪白刃乙節，要屬無稽。
（五）而告訴人為擋被告所撒胡椒粉，本能舉起右手臂遮護臉部
      ，已據其於原審結證在卷。再參卷附照片所示：告訴人右
      上手臂傷口甚大，而右手前小手臂則有劃傷痕跡，傷口相
      對輕微許多之傷勢；堪認告訴人當時應係舉起右臂遮擋，
      而遭被告揮刀劃傷，因右上臂首當其衝，受力較大，受傷
      較為嚴重，而右小前臂，因當時手肘彎曲之故，亦遭刀勢
      波及劃傷，故傷勢較為輕微。又依人之生理反應，常人如
      為他人持金屬棍棒猝然自旁重擊手部，多因疼痛而鬆脫手
      持之物；縱被告遭擊仍緊握水果刀，依力學原理，重擊力
      道既由上而下，又何能往上揮剌告訴人已然舉抬之右臂？
（六）綜上以觀，被告所辯，或與常情及經驗論理法則相違，或
      與目擊證人所述不符，均非可採。此外，並有現場照片附
      卷，及水果刀一支扣案可資佐證，本件事證明確，被告傷
      害犯行洵堪認定。
二、查告訴人甲○○因遭被告持刀砍傷，致受有右上手臂深度砍
    傷併二頭肌、正中神經、肱動脈、肌皮神經斷裂、右側肘及
    皮下靜脈受傷之傷害，固有財團法人佛教慈濟綜合醫院診斷
    證明書一份及告訴人傷勢照片一幀存卷可按。惟告訴人右上
    臂神經血管截斷業經手術縫合，應至少等術後半年至一年方
    可評估其功能恢復情形，但因病患（即告訴人）未依約定門
    診時間回診且恢復時間剛好到評估期，故難以斷定是否功能
    毀敗等情，則有財團法人佛教慈濟綜合醫院病94年 5月25日
    病情說明書一份附卷可憑；而告訴人於原審亦不諱言其並未
    回院門診暨接受復健治療，是告訴人究有無因本案而受有不
    治或難治之重傷害，已非無疑。此外，公訴人復未提出其他
    證據以佐其說，自不得遽行認定告訴人已受有重傷害。另公
    訴人雖認被告係基於重傷害之故意而砍傷告訴人，然揆諸被
    告僅對告訴人手臂揮剌一刀，係因告訴人適彎曲手臂遮擋臉
    部始受有二處刀傷，業如上述；尚非如公訴人起訴書所載係
    連續砍殺數刀。而本件告訴人所受傷勢是否已達毀敗程度復
    難以斷定，則被告案發時是否果如公訴人所主張係基於重傷
    害之故意，並非無斟酌餘地；基於「罪證有疑，利於被告」
    之法則，自應從有利於被告之認定。故核被告所為，係犯刑
    法第277條第1項之傷害罪；公訴人認被告係犯重傷害既遂罪
    ，起訴法條容有未洽，惟其基本事實同一，應依刑事訴訟法
    第300條規定，變更起訴法條。
三、原審因依上開法律規定，並審酌被告乙○○之素行良窳，其
    偶因細故即暴力相向，持刀砍傷告訴人，犯罪手段兇狠，所
    生損害極大，影響社會治安極鉅，且犯罪後迄今尚未與告訴
    人達成和解賠償告訴人損害，又飾詞狡卸之犯罪後態度等一
    切情狀，量處有期徒刑十月。另敘明扣案水果刀一支，係屬
    被告所有，用以傷害告訴人之物，業據被告自承在卷，應依
    刑法第38條第1項第2款規定，併予宣告沒收；至扣案被告所
    有上衣一件，並非其供犯罪所用之物，自無庸宣告沒收。認
    事用法，尚無違誤，量刑亦稱妥適。被告上訴否認犯罪，及
    檢察官依告訴人請求提起上訴指摘原判決量刑過輕；經查均
    無理由，應予以駁回。
據上論斷，應依刑事訴訟法第368條，判決如主文。
本案經檢察官翟光均到庭執行職務。
中　　華　　民　　國　　94　　年　　9 　　月　　9 　　日
                        審判長法  官　吳鴻章
                              法  官　蔡勝雄
                              法  官　林德盛
以上正本證明與原本無異。
本判決被告不得上訴，檢察官得上訴。
                              書記官　劉夢蕾
中　　華　　民　　國　　94　　年　　9 　　月　　9 　　日
附錄本判決論罪科刑法條：
中華民國刑法第277條第1項：
傷害人之身體或健康者，處三年以下有期徒刑、拘役或一千元以
下罰金。
